【裁判字號】    96,上易,1999
【裁判日期】    970109
【裁判案由】    竊盜
【裁判全文】
臺灣高等法院臺中分院刑事判決        96年度上易字第1999號
上  訴  人
即  被  告  甲○○
上列上訴人因竊盜案件，不服臺灣臺中地方法院96年度易字第
3151號中華民國96年9月17日第一審判決（起訴案號：臺灣臺中
地方法院檢察署96年度偵字第12734號），提起上訴，本院判決
如下：
    主  文
原判決撤銷。
甲○○共同犯攜帶兇器毀越安全設備竊盜罪，處有期徒刑捌月。
扣案之鐵鎚壹把，沒收。
    事  實
一、甲○○從事神壇工作，於民國96年5月18日，在台中縣后里
    鄉○○路56號住處，與李家在、陳嘉豪（該二人由台灣台中
    地方法院另以簡式審判程序審結）共謀竊取臺中縣后里鄉○
    ○路15之2號旁「泉州宮媽祖廟」內之太子神尊元帥神偶，
    供作日後廟會活動之用，三人遂共同基於意圖為自己不法所
    有之犯意聯絡，由甲○○駕駛自小客車搭載李家在、陳嘉豪
    及無犯意聯絡之劉先明，李家在則攜帶其所有置於甲○○家
    中而足對人之身體具侵害危險性得為兇器之鐵鎚一把，前往
    泉州媽姐廟行竊，三人並在車上商討行竊之分工。嗣於同日
    21時許，抵達泉州宮媽祖廟附近後，推由李家在攜帶鐵鎚及
    陳嘉豪下車行竊，甲○○則在約100公尺遠處（非現場）接
    應，欲以其所駕之自小客車載走太子神尊元帥神偶，李家在
    與陳嘉豪進入該廟宇內後，由陳嘉豪在旁把風，李家在持上
    開鐵鎚敲破具有隔絕防閑作用之鋁門玻璃櫥櫃之玻璃後（毀
    損部分未據告訴），竊取該廟宇所有之太子神尊元帥神偶一
    尊（價值約新臺幣二萬五千元），得手後欲將之搬離上車。
    嗣於同日21時45分許，為該廟宇所在之村民發現，報警當場
    在該廟宇外查獲李家在及陳嘉豪，並扣得鐵鎚一把及太子神
    尊元帥神偶一尊（已發還該廟宇之管理人丙○○）。而甲○
    ○發現村民及警方已察覺後，則駕車逃逸，其後經警循線查
    獲甲○○。
    理    由
一、訊據上訴人即被告甲○○（下稱被告）固坦承於上開時間駕
    車搭載共同被告李家在及陳嘉豪前往「泉州宮媽祖廟」附近
    ，惟否認有何竊盜犯行，辯稱：他們二人說要去找朋友，故
    伊載他們去指定的地點，到達後伊就離開，伊不知道他們二
    人去做什麼事云云。惟查，被告甲○○參與本件竊盜犯罪之
    事實，業據共犯李家在於偵查中以證人身分結證及共犯陳嘉
    豪於偵查、原審法院審理中以證人身分結證無訛，並經證人
    劉先明、丙○○於原審法院審理中結證明確，復有扣案鐵鎚
    一把，及贓物認領保管單一件、現場照片數幀附卷可稽。
二、雖被告以前揭情詞置辯，惟查：
(一)、證人陳嘉豪於96年5月31日偵查中檢察官訊問時具結證稱：
    「…那時甲○○說要去停車，結果他看見警察就跑了，故我
    跟李家在即被捉。」等語（偵查卷第29頁）。另於原審法院
    96年8月22日審理期日交互詰問時具結證稱：「甲○○開車
    載我們到媽祖廟時，他叫我們下車，叫我們去偷神像。（你
    和李家在進去媽祖廟時，甲○○在作什麼？）他說叫我們將
    神像抱到他車上放；甲○○車子停在媽祖廟的後面，他叫我
    們把神像搬到他車上；我們要將神像抱到他車上時，他就將
    車子趕快開走；我們要將神像抱到他車上時，後面有一個人
    跟著我們，甲○○看到，他就趕快把車子開走；是甲○○在
    他家中提議要去偷神像。」等語（見原審卷第97至第100 頁
    ）。
(二)、證人即案發前同在甲○○家中，應甲○○之約一起坐車出發
    ，但不願隨同李家在下車行竊，而留在甲○○車上之劉先明
    於原審法院審理期日交互詰問時具結證稱：96年5月18日李
    家在、甲○○、陳嘉豪三人去泉洲宮媽祖廟竊取神偶當天，
    伊有在甲○○家中，在甲○○家的時候，他們就談好要去竊
    取神偶，是甲○○對著伊等三人說的，伊告訴甲○○說伊不
    要去；是四個人坐甲○○之白色轎車出去，有甲○○、李家
    在、陳嘉豪與伊，伊本來要回家，不想去，但是甲○○要伊
    一起去；中途到媽祖廟前，甲○○讓陳嘉豪、李家在下車，
    伊本來想下車要把陳嘉豪拉回來，但是甲○○叫伊不要下車
    ；甲○○有叫李家在去拿神偶，甲○○叫陳嘉豪下車是要幫
    忙拿神偶，所以伊才要叫陳嘉豪回來；伊有看到李家在有拿
    一支鐵鎚，那支鐵槌是在甲○○家拿的，這件事情甲○○知
    道，是甲○○叫李家在拿的，是甲○○叫李家在帶著鐵鎚，
    要去搬神明；李家在下車時，有帶鐵鎚下車，甲○○有看到
    李家在帶鐵鎚下車；李家在與陳嘉豪下車後，伊沒有下車，
    甲○○就把車子開到廟的附近停下來，甲○○說停在那裡比
    較好搬神偶，他都一直在那邊等，那時伊也在車上，甲○○
    的車子停下時，有熄火及關燈；甲○○停車停在那裡就是要
    等李家在、陳嘉豪；甲○○有告訴李家在、陳嘉豪說要在那
    裡等；甲○○要我下車，我不要下車，我們兩人就在車上等
    ，等的過程中，我告訴甲○○我要上班，但是因為車子是甲
    ○○開的，所以我沒有離開；後來沒有接到李家在、陳嘉豪
    ，因為沒有等到人，然後發現廟口有很多人，甲○○就說要
    先離開；伊有無看到李家在、陳嘉豪把神偶搬出來，甲○○
    也有看到，因為看到廟口很多人，甲○○就趕快走，沒過去
    接他們等語（見原審卷第131至137頁）。
(三)、證人即擔任后里鄉泉州宮媽祖廟主任委員之丙○○於原審法
    院審理時具結證稱：「泉州宮媽祖廟在96年5月18日被竊太
    子元帥的神偶，那時是晚上8、9點多，我們的太子元帥神偶
    本來是放在玻璃櫃內上鎖，平常廟門晚上10點關門，那時還
    沒有關門，玻璃櫥櫃被打破，神偶被拿到廟外約百餘公尺，
    然後被我們的村民發現，我們村民就通知我們村裡的人一起
    抓並報警，當時我並沒有在場，我是聽到人家說我們廟裡得
    神尊被偷，村里的人都去抓竊賊。竊賊竊取神尊有被村民看
    到，但是我不知道是何人看到的，我到現場的時候，村民已
    經把二名竊賊攔下圍住請到廟裡。」、「（有無聽到看到的
    村民說有人在外面接應？）我們村里的人有看到在廟遠一點
    的地方，有開一台車在那邊等，我們過去看的時候，就沒有
    看到那台車子了。」、「（是你們村裡的村民告訴你說有一
    部車在另一邊比較遠的地方等？）是的，這是我親耳聽到的
    ，我才跑過去看。」、「（村民有無說是什麼樣的車子在那
    邊等？）那時天色很暗，我沒有看到那台車，我也不知道那
    台車子的樣式，那是有村民告訴我說有一台車在那裡，而且
    神尊搬走一定要有車子載才可能帶走。」、「（有無聽到村
    裡的人說接應的車子裡面有多少人？）我有問，但是他們告
    訴我說天色很暗，且距離約百公尺，所以沒有看清楚。」、
    「（被竊的神偶一般轎車有無辦法搬運？）放在後座還是放
    得下。」等語（見原審卷第125至127、129頁）。丙○○之
    證詞可以證明共犯李家在，陳嘉豪行竊神偶時，確有一輛車
    在廟外較遠處等候接應。
(四)、共犯李家在於原審法院羈押訊問時供稱：「對檢察官聲請羈
    押之犯罪事實沒有意見，甲○○是主謀。」、「渠在警訊、
    偵查時沒有被刑求，講話都實在。」等語（見原審聲羈卷第
    5頁）。嗣李家在於偵查中檢察官訊問時以證人身分具結明
    確證稱：「我們三人一起去，由甲○○開車，是我動手偷神
    像，偷了之後也是我搬的，我偷時陳嘉豪在旁邊看，…，我
    有拿鐵鎚一支，鐵是我買，我先帶過去甲○○家再帶去作案
    的，…，那時甲○○在車上，我把神像搬出來，甲○○的車
    子就不見了。」、「我們是在甲○○租處商討偷東西之事，
    後來在車上也有討論。陳嘉豪在旁邊看未動手，甲○○在車
    上等我們。」等語（見偵查卷第28頁）。
(五)、共犯李家在於原審法院準備程序期日，審理期日交互詰問時
    作證時，或說是渠等三人一起在甲○○車上提議要偷神偶，
    並非在甲○○家中已提議，或稱是在甲○○家中由伊提議說
    要偷神偶，甲○○應該知道；另供稱甲○○當時沒有下車，
    只有伊跟陳嘉豪下車，被警查獲時，甲○○不知道在哪裡；
    對於太子元帥人偶很大，要如何搬運，當時沒有想那麼多；
    因伊當時有喝酒，頭腦不是很清楚云云。與李家在於前揭羈
    押訊問及偵查中具結供證，已明確指證被告甲○○為本件竊
    盜之主謀者，甲○○是負責在車上等候等情節不符，顯係迴
    護被告之詞，不能採信。
(六)、被告甲○○確從事神壇工作，並有參與廟宇活動，亦經證人
    李家在、陳嘉豪與劉先明於原審院審理中供證明確（見原審
    卷第92、93、101、131頁），被告甲○○顯有偷竊本件神偶
    之動機。況且參諸警卷所附照片顯示（第28頁），被偷竊之
    太子神尊元帥神偶，體積龐大，其高度猶高於李家在、陳嘉
    豪二人，偷竊得手後，自不可能以其二人徒手之力搬運離開
    ，必然有載體接應，而依證人丙○○所證，該神偶可以置放
    在一般自小客車之後座。再參諸證人李家在、陳嘉豪、劉先
    明，均係被告甲○○之朋友，並無仇隙，且被告李家在及陳
    嘉豪所涉刑責亦不因誣指他人犯罪而得減免，自無虛構誣陷
    之理。是綜上開調查，被告甲○○為本件竊盜之主謀，負責
    開車載送共犯李家在、陳嘉豪至行竊地點，並在行竊地點約
    100公尺遠處（非現場）接應，可以認定。
(七)、證人乙○○於本院證稱：於案發當日晚8時許，打電話叫被
    告計程車載伊至大甲，當時被告說要先載朋友去后里，再去
    載伊。到大甲約晚上9點半，被告就離開了云云。查證人係
    於96年12月26日為上開證詞，而本案發生於96年5月18日，
    相距約6個月，證人不可能對於約半年前搭乘計程車事，就
    該日為何日明確記憶清楚。而被告確有上開竊盜犯行，已極
    明確，乙○○上開證詞，不能為被告有利之認定。
三、論罪科刑及撤銷原審判決之理由：
(一)、按刑法第321條第1項第2款規定是將「門扇」、「牆垣」並
    列，則所謂「門扇」應屬狹義之指分隔住宅或建築物內外之
    間出入口大門而言。至於所謂「其他安全設備」，係指除門
    扇牆垣以外，依通常觀念足認為防盜之一切設備而言。是以
    ，已進入大門內側之住宅或建築物內部諸門，不論是房間門
    ，廚房門，通往陽台之落地鋁玻璃門等，仍兼具隔絕防閑作
    用，則應認為是其他安全設備（最高法院78年度台上字第44
    18號裁判意旨、司法院 (73)廳刑一字第603號函示意旨可資
    參照）。查本件被竊標的之泉州宮媽祖廟太子神尊元帥神偶
    係置放廟內之鋁門玻璃櫥窗內，該鋁門玻璃櫥窗具有隔絕防
    閑作用，屬刑法第321條第1項第2款之「其他安全設備」，
    共同被告李家在以鐵鎚打破該鋁門玻璃櫥窗之玻璃，自屬毀
    越安全設備。又按刑法分則或特別法規定結夥二人或三人以
    上之犯罪，應以在場共同實施或在場參與分擔實施犯罪之人
    為限，不包括同謀共同正犯在內（最高法院94年台上字第19
    49號參照）。把風、接應行為，雖非竊盜罪之構成要件行為
    （如負責分擔把風或接應之人已開始把風或持應行為，但負
    責行竊之人尚未下手行竊實施竊盜罪之構成要件行為，不能
    認已實施竊盜犯罪之構成要件行為）。但如係在場把風、接
    應，亦應認係結夥犯罪之人。惟如係在行竊處所附近把風、
    接應，該在附近把風、接應之人即不能認係結夥犯罪之人。
    本件被告係駕車在離行竊之泉州宮媽祖廟約100公尺附近接
    應，並非在竊盜現場接應，不得認結夥行竊之人。因此本案
    只有共犯李家在及陳嘉豪進入泉州宮媽祖廟，由李家在下手
    行竊、陳嘉豪在現場把風，被告並無在場而係在100公尺遠
    處車上接應，並無結夥三人以上犯竊盜罪之情形。公訴人及
    原審法院認本案竊盜罪有結夥三人犯之之情形，嫌有未洽。
    被告甲○○所為，係犯刑法第321條第1項第2款、第3款之攜
    帶兇器毀越安全設備之加重竊盜罪。又刑法第321條第1項各
    款所列之情形，為竊盜罪之加重要件，並非構成要件，起訴
    事實如與法院認定之加重要件，有不一致之情形，並不生法
    條變更適用之問題。本案被告甲○○與共犯李家在、陳嘉豪
    之竊盜犯行有毀越安全設備之情形，該當刑法第321條第1項
    第2款之加重條件，雖起訴意旨未就此論列，惟因屬實質上
    一罪關係，法院自得併予審酌。被告甲○○與李家在、陳嘉
    豪三人間，就本件竊盜犯行有犯意聯絡及行為分擔，為共同
    正犯。
(二)、原審判決認被告加重竊盜犯行，事證明確，予以論處罪刑，
    固非無見。但本件加重竊盜罪，並無結夥三人犯之情形，原
    審法院認有結夥三人犯之情形，嫌有未洽。被告上訴否認犯
    罪，雖無理由，應由本院將原審判決撤銷改判。爰審酌被告
    甲○○前有竊盜前科，此有臺灣臺中地方法院檢察署刑案資
    料查註紀錄表及臺灣高等法院被告前案紀錄表附卷可稽，其
    經營神壇，不思正途取得廟會活動之神偶，卻與共犯李家在
    、陳嘉豪謀議行竊神偶，並負責開車接應，由李家在下手行
    竊、陳嘉豪在旁把風，甫得手即被查獲，對被害人尚未造成
    嚴重財產損失，及被告甲○○為起意之人犯後猶極力卸責，
    犯罪態度不佳等一切情狀，量處如主文所示之刑。扣案鐵鎚
    一把，係共犯李家在所有供犯本件罪所用之物，爰依刑法第
    38條第1項第2款宣告沒收。
據上論斷，依刑事訴訟法第369條第1項前段、第364條、第299條
第1項前段，刑法第28條、第321條第1項第2款、第3款、第38條
第1項第2款，判決如主文。
本案經檢察官丁○○到庭執行職務。
中    華    民    國    97    年     1    月     9    日
            刑事第九庭  審判長法  官  陳  筱  珮
                              法  官  康  應  龍
                              法  官  趙  春  碧
上列正本證明與原本無異。
不得上訴。
                              書記官  胡  美  娟
中    華    民    國    97    年    1     月    11    日
附錄本案論罪科刑法條
中華民國刑法第321條：
犯竊盜罪而有左列情形之一者，處六月以上、五年以下有期徒刑
一  於夜間侵入住宅或有人居住之建築物、船艦或隱匿其內而犯
     之者。
二  毀越門扇、牆垣或其他安全設備而犯之者。
三  攜帶兇器而犯之者。
四  結夥三人以上而犯之者。
五  乘火災、水災或其他災害之際而犯之者。
六  在車站或埠頭而犯之者。
前項之未遂犯罰之。


司法院資訊處製作；財團法人民間司法改革基金會備份。
